臺灣桃園地方法院刑事判決　　　　　　　99年度易緝字第69號
公　訴　人　臺灣桃園地方法院檢察署檢察官
被　　　告　黃文賓
上列被告因侵占等案件，經檢察官提起公訴（98年度偵字第1731
號），被告於準備程序進行中，就被訴事實為有罪之陳述，經告
知簡式審判程序之旨，並聽取當事人之意見後，本院合議庭裁定
由受命法官獨任進行簡式審判程序，判決如下︰
    主  文
黃文賓意圖為自己不法之所有，而侵占對於業務上所持有之物，
處有期徒刑壹年捌月；又行使偽造私文書，足以生損害於他人，
處有期徒刑肆月。應執行有期徒刑壹年拾月。緩刑伍年，並應依
如附表二所示方式，向威廉企管顧問股份有限公司支付共新臺幣
壹佰捌拾萬元。
    事  實
一、黃文賓任職於址設新北市○○區○○路1 段311 號110 樓之
    威廉企管顧問股份有限公司（下簡稱威廉公司）之B 事業部
    第8 處處長，負責桃園區、新北市南區加盟店營業管理及督
    導，為從事業務之人，詎其竟意圖為自己不法之所有，而：
    (一)基於單一接續之侵占犯意，自民國97年1 月間起至同年 4
      月間止，於向其所管理及督導之中壢一店、中原店、三福
      店、鑫鑽店、維鑫店、JAZZ店、忠福店、金莎店、寶鑽店
      、麗鑫店及集鑫店之店長李雯琪、張瑞育、龔斐莉、姜信
      祺、盧惠汶、曾信富及葉建宏等人收取各加盟店各該月應
      繳回威廉公司之現金，或請各加盟店匯款至黃文賓所實際
      使用之葉建宏之元大銀行林口分行帳號0000000000000 支
      票存款帳戶、華泰銀行南京東路分行帳號00000000、0000
      0000存款帳戶，及盧惠汶之大眾銀行新莊分行0000000000
      00、000000000000存款帳戶後，竟未全數繳交予威廉公司
      ，而將其中之新臺幣（下同）6,109,817 元侵吞入己（金
      額詳如附表一所示）；
    (二)另基於行使偽造私文書及詐欺之犯意，於97年4 月14日，
      向維鑫店實際負責人張輝榮佯稱威廉公司所保管之該店所
      申辦臺灣土地銀行南新莊分行第000000000000號帳戶之存
      摺、印鑑遺失，致張輝榮陷於錯誤，而指示該加盟店名義
      負責人盧惠汶在同日前往銀行辦理補發，並在當日交付予
      黃文賓。黃文賓即旋於同日，在臺灣土地銀行存摺類取款
      憑條上填載提款590,000 元，並蓋用盧惠汶之印文，而偽
      造取款憑條後，持向該分行之櫃台行員行使，以提領上開
      帳戶內之590,000 元，足生損害於張輝榮、盧惠汶及銀行
      對帳戶資料管理之正確性。
二、案經威廉公司訴由臺灣桃園地方法院檢察署檢察官偵查後提
    起公訴。
    理  由
一、上開犯罪事實，業據被告黃文賓於本院訊問中坦承不諱，並
    核與證人即告訴代理人黃文隆在偵查中之證述，以及上揭店
    長李雯琪、張瑞育、龔斐莉、姜信祺、盧惠汶、曾信富、葉
    建宏於偵查中向檢察事務官所為之陳述相符；此外，復有侵
    占明細表、損益表、臺灣土地銀行南新莊分行97年10月6 日
    南莊存字第0970000208號函所附單摺掛失止付暨補發申請書
    、印鑑掛失止付暨更換新印鑑申請書、客戶歷史交易明細查
    詢；100 年3 月31日南新莊存字第1000000826號函暨所附存
    款類取款憑條、大眾銀行新莊分行97年9 月19日（97）新莊
    發字第54號函所附盧惠汶帳戶交易明細、元大商業銀行股份
    有限公司林口分行97年9 月23日元林口字第0970001439號函
    所附葉建宏帳戶交易明細、華業商業銀行（97）華泰總南京
    東路字第07932 號函所附葉建宏帳戶交易明細、日式威廉髮
    藝股東契約書等件在卷可稽，足認被告之自白與事實相符，
    而可採信，是本案事證明確，被告犯行洵堪認定，應依法論
    科。
二、核被告所為，就犯罪事實(一)之部分，係犯刑法第336 條第 2
    項之業務侵占罪。被告自始基於單一之犯意，而於密接時間
    內，將李雯琪等店長所欲繳付予威廉公司之款項侵吞入己，
    其各該次之侵占行為，係遂行單一犯罪決意之同種類行為，
    侵害同一法益，為接續犯，應僅成立ㄧ罪；就犯罪事實(二)部
    分，係犯刑法第216 條、第210 條之行使偽造私文書罪及同
    法第339 條第1 項之詐欺取財罪。被告盜用盧惠汶印章持以
    蓋用，當然產生該印章之印文，屬偽造私文書之階段行為；
    又偽造私文書之低度行為，應為行使偽造文書之高度行為所
    吸收，均不另論罪。再被告於行使偽造私文書犯行之際，同
    時使銀行行員陷於錯誤而交付帳戶中之現金，並構成詐欺取
    財罪，係一行為觸犯數罪名，為想像競合犯，應依刑法第55
    條之規定，從一重之行使偽造私文書罪處斷。檢察官雖漏未
    論及被告尚有在取款憑條上盜用印文後，持以行使之犯行，
    惟因此部分既與經起訴之詐欺犯行間具有想像競合犯之裁判
    上一罪之關係，自為起訴效力所及，而應由本院併予審酌。
    末被告所犯上開業務侵占與行使偽造私文書2 罪間，犯意各
    別、行為互殊，應予分論併罰。爰審酌被告為貪己用，竟利
    用其擔任威廉公司事業部處長，而得代為向加盟店收取費用
    之機會，將加盟店所欲繳付予威廉公司之費用侵吞入已；復
    又以詐欺及行使偽造私文書之方式取得盧惠汶帳戶中之現金
    ，所為實非足取，且所侵占及詐欺之金額均匪低，惟兼衡其
    於犯後終能坦承犯行，態度尚可等一切情狀，分別量處如主
    文所示之刑，並定其應執行之刑。至被告盜蓋盧惠汶所有之
    印文1 枚，因盜用他人真正印章所蓋之印文，並非偽造印章
    之印文，不在刑法第219 條應予沒收之列（最高法院48年臺
    上字第113 號判例要旨參照），故不併為沒收之諭知，附此
    敘明。
三、末查：被告黃文賓前未曾因故意犯罪而受有期徒刑以上刑之
    宣告，此有臺灣高等法院被告前案紀錄表在卷可參，僅係因
    一時失慮致罹刑章，且已與告訴人威廉公司達成和解，而告
    訴人亦表示願意給予被告自新之機會，有和解書1 紙附卷可
    稽，足見被告經此刑之宣告後，應知警惕而無再犯之虞，是
    本院認上開所宣告之刑以暫不執行其刑為當，爰併依刑法第
    74條第1 項第1 款之規定，諭知緩刑5 年，以啟自新。惟為
    兼顧告訴人之權利，故再依同條第2 項第3 款之規定，諭知
    被告應於緩刑期內依如附表二所示之支付方式，向告訴人支
    付和解金額共1,800,000 元。
據上論斷，應依刑事訴訟法第273 條之1 第1 項、第299 條第 1
項前段，刑法第74條第1 項第1 款、第2 項第3 款、第210 條、
第216 條、第336 條第2 項、第339 條第1 項、第55條、第51條
第5 款，刑法施行法第1 條之1 第1 項、第2 項前段，判決如主
文。
本案經檢察官洪敏超到庭執行職務。
中    華    民    國   100    年    6     月    24    日
                        刑事第十庭    法  官  蘇昌澤
以上正本證明與原本無異。
如不服本判決應於收受判決後10日內向本院提出上訴書狀，並應
敘述具體理由。其未敘述上訴理由者，應於上訴期間屆滿後20日
內向本院補提理由書( 均須按他造當事人之人數附繕本) 「切勿
逕送上級法院」。
                                       書記官  李佳穎
中    華    民    國   100    年    6     月    28    日
附錄論罪科刑依據之法條：
中華民國刑法第210條
（偽造變造私文書罪）
偽造、變造私文書，足以生損害於公眾或他人者，處5 年以下有
期徒刑。
中華民國刑法第336條
（公務公益侵占罪、業務侵占罪）
對於公務上或因公益所持有之物，犯前條第1 項之罪者，處1 年
以上7 年以下有期徒刑，得併科5 千元以下罰金。
對於業務上所持有之物，犯前條第1 項之罪者，處6 月以上5 年
以下有期徒刑，得併科3 千元以下罰金。
前二項之未遂犯罰之。
中華民國刑法第339條
（普通詐欺罪）
意圖為自己或第三人不法之所有，以詐術使人將本人或第三人之
物交付者，處5 年以下有期徒刑、拘役或科或併科1 千元以下罰
金。
以前項方法得財產上不法之利益或使第三人得之者，亦同。
前二項之未遂犯罰之。
附表一：
┌────┬─────────────────────────┬────────────────────────┬─────┬──┐
│        │被      告      應      繳      付      金      額│  被    告    實    際    繳    付    金    額  │ 被告侵占 │備註│
│        ├────┬────┬────┬────┬─────┼────┬────┬────┬────┬────┤ 金    額 │    │
│店    名│97年1 月│97年2 月│97年3 月│97年4 月│總      計│97年1 月│97年2 月│97年3 月│97年4 月│總    計│          │    │
├────┼────┼────┼────┼────┼─────┼────┼────┼────┼────┼────┼─────┼──┤
│中壢一店│193,266 │227,402 │67,817  │94,919  │583,404   │145,340 │0       │O       │94,919  │240,259 │343,145   │    │
├────┼────┼────┼────┼────┼─────┼────┼────┼────┼────┼────┼─────┼──┤
│Jazz店  │276,720 │304,924 │115,047 │125,792 │822,483   │0       │37,124  │115,047 │O       │152,171 │670,312   │    │
├────┼────┼────┼────┼────┼─────┼────┼────┼────┼────┼────┼─────┼──┤
│三褔店  │254,707 │151,946 │72,439  │134,442 │613,534   │109,807 │57,046  │27,339  │139,542 │333,734 │279,800   │    │
├────┼────┼────┼────┼────┼─────┼────┼────┼────┼────┼────┼─────┼──┤
│鑫鑽店  │606,800 │342,014 │174,331 │268,286 │1,391,431 │50,000  │0       │342,618 │0       │392,618 │998,813   │    │
├────┼────┼────┼────┼────┼─────┼────┼────┼────┼────┼────┼─────┼──┤
│金莎店  │474,407 │148,155 │114,346 │169,369 │906,277   │O       │O       │0       │0       │0       │906,277   │    │
├────┼────┼────┼────┼────┼─────┼────┼────┼────┼────┼────┼─────┼──┤
│維鑫店  │408,211 │143,665 │93,225  │138,732 │783,833   │O       │O       │O       │0       │0       │783,833   │    │
├────┼────┼────┼────┼────┼─────┼────┼────┼────┼────┼────┼─────┼──┤
│忠褔店  │177,905 │97,493  │68,832  │89,280  │433,510   │O       │21,493  │68,832  │89,280  │l79,605 │253,905   │    │
├────┼────┼────┼────┼────┼─────┼────┼────┼────┼────┼────┼─────┼──┤
│寶鑽店  │276,633 │87,152  │60,892  │43,310  │467,987   │O       │O       │O       │O       │O       │467,987   │    │
├────┼────┼────┼────┼────┼─────┼────┼────┼────┼────┼────┼─────┼──┤
│麗鑫店  │235,685 │114,807 │82,474  │152,374 │585,340   │0       │0       │44,371  │0       │44,371  │540,969   │    │
├────┼────┼────┼────┼────┼─────┼────┼────┼────┼────┼────┼─────┼──┤
│集鑫店  │324,063 │152,232 │70,655  │109,497 │656,447   │50,000  │O       │198,681 │O       │248,681 │407,766   │    │
├────┼────┼────┼────┼────┼─────┼────┼────┼────┼────┼────┼─────┼──┤
│總計    │        │        │        │        │          │        │        │        │        │        │6,109,817 │    │
└────┴────┴────┴────┴────┴─────┴────┴────┴────┴────┴────┴─────┴──┘
附表二：
┌──┬────┬───────┬─────┬──────┐
│編號│支付對象│支  付  日  期│應支付金額│合        計│
│    │        │              │（新臺幣）│ （新臺幣） │
├──┼────┼───────┼─────┼──────┤
│ 一 │威廉企管│自100 年7 月起│  30,000元│ 1,800,000元│
│    │顧問股份│至105 年6 月止│          │            │
│    │有限公司│，於每月末日  │          │            │
└──┴────┴───────┴─────┴──────┘